臺灣高等法院刑事判決
109年度上訴字第2993號
上  訴  人  
即  被  告  鄭貞俊



選任辯護人  鄭成東律師(法扶律師)
上  訴  人  
即  被  告  王宗道




上列上訴人因違反槍砲彈藥刀械管制條例等案件，不服臺灣臺北
地方法院109年度訴字第126號，中華民國109年6月30日第一審判
決（起訴案號：臺灣臺北地方檢察署108年度偵字第27502號），
提起上訴，本院判決如下：
    主  文
上訴駁回。
    事  實
一、緣鄭貞俊於民國107年5、6月間，在其當時位於臺北市○○區○
    ○街00巷0號2樓之居所，受綽號「小饅頭」之友人張桓輔（
    已於107年7月19日死亡）之託，保管以行李箱裝置之物品，
    直至107年8、9月間某日，鄭貞俊因得知張桓輔死亡，遂打
    開上開張桓輔寄放在上址居所之行李箱，發現其內裝有如附
    表一所示之手槍、子彈。詎鄭貞俊明知可發射子彈具有殺傷
    力之改造槍枝、具有殺傷力之子彈，均屬槍砲彈藥刀械管制
    條例所列管之槍、彈，非經中央主管機關許可，不得擅自持
    有，竟基於持有可發射子彈具有殺傷力改造槍枝及具殺傷力
    子彈之犯意，即自斯時起，取得如附表一所示之手槍、子彈
    ，未經許可而持有之。嗣於108年11月11日13時許，為警持
    原審法院所核發之搜索票，至其上址居所執行搜索，並扣得
    如附表一、二所示之物，始循線查悉上情。
二、鄭貞俊於108年11月11日12時51分許，因知悉有警察在其上
    址居所埋伏、搜索一事，即未前往上址居所而四處逃亡，又
    為圖脫免持有槍彈之刑責，因先前在賭場結識王宗道，知悉
    王宗道之經濟狀況不佳，乃於108年11月14日晚間聯繫王宗
    道在國立政治大學旁往貓空之道路路邊見面，鄭貞俊駕車抵
    達後即搭載王宗道前往貓空山區某處涼亭，鄭貞俊向王宗道
    告以其持有之上開槍彈於上開時間、地點為警查獲等情，並
    要求王宗道出面頂替承認持有上開槍彈之犯行，且當場拿出
    現金新臺幣（下同）400,000元作為報酬，王宗道明知上情
    ，竟為圖報酬而應允之，並與鄭貞俊相約於翌（15）日上午
    至警局投案，雙方協議既定後便各自離去。嗣於108年11月1
    5日上午8時許，王宗道意圖使鄭貞俊隱避前開刑責，基於頂
    替之犯意，隨同鄭貞俊至臺北市政府警察局文山第一分局、
    內政部警政署刑事警察局，就上開持有槍彈一事投案，
　　並由王宗道出面向警員虛偽供稱：上開槍彈為己所有而藏放
    在上開地點云云，以此方式頂替犯罪而隱避鄭貞俊之犯行。
　　惟於同日偵查中，王宗道經檢察官質問諸多涉案情節之問題
    ，均未能自圓其說，方供出鄭貞俊要求頂替之經過，並經檢
    察官指揮內政部警政署刑事警察局警員陪同王宗道於108年1
    1月15日23時58分許，返回其位於新北市○○區○○街00巷00號
    住處，經王宗道同意搜索扣得366,000元，而查悉上情。
三、案經臺北市政府警察局中山分局報告臺灣臺北地方檢察署檢
    察官偵查起訴。　　
    理  由
壹、證據能力之認定部分：
    按刑事訴訟法第159 條之5 立法意旨，在於確認當事人對於
    傳聞證據有處分權，得放棄反對詰問權，同意或擬制同意傳
    聞證據可作為證據，屬於證據傳聞性之解除行為，如法院認
    為適當，不論該傳聞證據是否具備刑事訴訟法第159 條之1
    至第159 條之4 所定情形，均容許作為證據，不以未具備刑
    事訴訟法第159 條之1 至第159 條之4 所定情形為前提。此
    揆諸「若當事人於審判程序表明同意該等傳聞證據可作為證
    據，基於證據資料愈豐富，愈有助於真實發見之理念，此時
    ，法院自可承認該傳聞證據之證據能力」立法意旨，係採擴
    大適用之立場。蓋不論是否第159 條之1 至第159 條之4 所
    定情形，抑當事人之同意，均係傳聞之例外，俱得為證據，
    僅因我國尚非採澈底之當事人進行主義，故而附加「適當性
    」之限制而已，可知其適用並不以「不符前四條之規定」為
    要件（最高法院104 年度第3 次刑事庭會議決議參照）。經
    查，本件以下所引用之供述或非供述證據，因檢察官、被告
    鄭貞俊、王宗道及被告鄭貞俊之選任辯護人對各該證據方法
    之證據能力，迄至言詞辯論終結前均未聲明異議（見本院卷
    第143至155頁），而本院審酌上開供述或非供述等證據資料
    製作時之情況，無不當取供及證明力明顯過低之瑕疵，認以
    之作為證據應屬適當，揆諸前開規定，本院認前揭證據資料
    有證據能力，合先敘明。
貳、認定被告犯罪事實所憑之證據及理由：
一、上揭事實欄一所示之事實，業據被告鄭貞俊於警詢、原審法
    院羈押訊問及原審、本院審理時均坦白承認（見108年度偵
    字第27502號卷【下稱偵卷】一第324至328頁；偵卷二第280
    至285頁；原審卷第118頁、第179頁；本院卷第149至152頁
    ），並核與證人即同案被告王宗道於檢察官訊問時所具結證
    述之情節一致（見偵卷一第273至275頁），且經證人張友俊
    、鄭丞傑於警詢時證述在卷（見偵卷一第46至50頁、第59至
    64頁），復有原審法院搜索票、臺北市政府警察局中山分局
    搜索扣押筆錄、扣押物品目錄表各１份；現場及扣案槍彈照
    片共20張；內政部警政署刑事警察局109年1月2日刑鑑字第1
    088021248號鑑定書、內政部警政署刑事警察局108年11月28
    日刑生字第1088012573號鑑定書、通訊監察譯文、基地台位
    置圖各１份在卷可稽（見偵卷一第71頁、第75至79頁、第103
    至113頁、第169至211頁、第377至380頁；偵卷二第263至27
    6頁），及如附表一所示之改造手槍、子彈扣案為證。
　　而扣案之槍枝及子彈，經送請內政部警政署刑事警察局以檢
    視法、性能檢驗法、試射法進行鑑定，其鑑定結果認附表一
    編號1至5所示改造手槍、附表一編號6至13所示子彈均具殺
    傷力（鑑定結果詳如附表一「鑑定結果」欄所示），亦有附
    表一「卷證出處」欄所示之鑑定書附卷可考，堪認被告鄭貞
    俊上開任意性自白核與事實相符，可以採取。
二、上揭事實欄二所示事實，業據被告王宗道於檢察官訊問及原
    審、本院審理時均供承在卷（見偵卷一第270至275頁；原審
    卷第150頁、第179頁；本院卷第152至153頁），並核與證人
    即同案被告鄭貞俊於警詢時所證述之情節一致（見偵卷二第
    281至282頁），復有內政部警政署刑事警察局108年11月28
    日刑生字第1088012573號鑑定書、內政部警政署刑事警察局
    搜索扣押筆錄、扣押物品目錄表、自願受搜索同意書、扣案
    物品照片、通訊監察譯文、基地台位置圖、市話00-0000000
    0號於108年11月11日至同年月15日之雙向通聯記錄各1份，
    及被告王宗道於108年11月15日偵查庭當庭繪製之手提箱形
    狀圖2份在卷足憑（見偵卷一第169至211頁、第277至279頁
    、第303至311頁、第357頁、第377至380頁），及上開被告
    鄭貞俊所交付予被告王宗道之366,000元扣案可資佐證，是
    認被告王宗道上開任意性自白核與事實相符，足堪採信。
三、綜上，本件事證明確，被告鄭貞俊、王宗道上揭犯行足可認
    定，均應依法論科。
參、新舊法比較：
一、按行為後法律有變更者，適用行為時之法律。但行為後之法
    律有利於行為人者，適用最有利於行為人之法律，刑法第2
    條第1項定有明文。本件被告鄭貞俊行為後，槍砲彈藥刀械
    管制條例第7條、第8條於109年6月10日修正公布，於同年月
    12日施行。修正前第7條原規定：「（第1項）未經許可，製
    造、販賣或運輸火砲、肩射武器、機關槍、衝鋒槍、卡柄槍
    、自動步槍、普通步槍、馬槍、手槍或各類砲彈、炸彈、爆
    裂物者，處無期徒刑或七年以上有期徒刑，併科新臺幣三千
    萬元以下罰金。（第4項）未經許可，持有、寄藏或意圖販
    賣而陳列第一項所列槍砲、彈藥者，處五年以上有期徒刑，
    併科新臺幣一千萬元以下罰金。」；第8條原規定：「（第1
    項）未經許可，製造、販賣或運輸鋼筆槍、瓦斯槍、麻醉槍
    、獵槍、空氣槍或第四條第一項第一款所定其他可發射金屬
    或子彈具有殺傷力之各式槍砲者，處無期徒刑或五年以上有
    期徒刑，併科新臺幣一千萬元以下罰金。（第4項）未經許
    可，持有、寄藏或意圖販賣而陳列第一項所列槍枝者，處三
    年以上十年以下有期徒刑，併科新臺幣七百萬元以下罰金。
    」修正後第7條則規定：「（第1項）未經許可，製造、販賣
    或運輸『制式或非制式』火砲、肩射武器、機關槍、衝鋒槍、
    卡柄槍、自動步槍、普通步槍、馬槍、手槍或各類砲彈、炸
    彈、爆裂物者，處無期徒刑或七年以上有期徒刑，併科新臺
    幣三千萬元以下罰金。（第4項）未經許可，持有、寄藏或
    意圖販賣而陳列第一項所列槍砲、彈藥者，處五年以上有期
    徒刑，併科新臺幣一千萬元以下罰金。」；第8條則規定：
    「（第1項）未經許可，製造、販賣或運輸『制式或非制式』
    鋼筆槍、瓦斯槍、麻醉槍、獵槍、空氣槍或第四條第一項第
    一款所定其他可發射金屬或子彈具有殺傷力之各式槍砲者，
    處無期徒刑或五年以上有期徒刑，併科新臺幣一千萬元以下
    罰金。（第4項）未經許可，持有、寄藏或意圖販賣而陳列
    第一項所列槍砲者，處三年以上十年以下有期徒刑，併科新
    臺幣七百萬元以下罰金。」依本次修法草案總說明意旨可知
    ，其主要立法目的在於有效遏止持「非制式槍砲」進行犯罪
    情形，認「非制式槍砲」與「制式槍砲」之罪責有一致之必
    要，故於第4條、第7條至第9條增加「制式或非制式」之構
    成要件，亦即不分制式或非制式，凡屬第7條所列各類槍枝
    型式之槍枝，有殺傷力者，概依第7條規定處罰。是「未經
    許可持有可發射子彈具殺傷力之改造（非制式）手槍」犯行
    ，經比較新舊法後，修正後應改依第7條第4項規定處罰，其
    刑罰較修正前規定（即原第8條第4項）為重，並無較有利於
    被告之情形，依刑法第2條第1項前段之規定，應適用被告鄭
    貞俊行為時即修正前槍砲彈藥刀械管制條例第8條第4項之規
    定。
二、被告王宗道行為後，刑法第164 條第2 項規定業經總統於10
    8年12月25日修正公布，並於同年月27日生效施行，關於刑
    法第164 條第2 項之法定罰金刑部分，依本次修正前規定為
    5百元以下罰金，並依刑法施行法第1條之1第1項規定：「中
    華民國94年1月7日刑法修正施行後，刑法分則編所定罰金之
    貨幣單位為新臺幣」，第2項明定：「94年1月7日刑法修正
    時，刑法分則編未修正之條文定有罰金者，自94年1月7日刑
    法修正施行後，就其所定數額提高為30倍。但72年6月26日
    至94年1月7日新增或修正之條文，就其所定數額提高為3倍
    」，提高至1萬5千元以下罰金，而本次修正後刑法第164 條
    第2項之法定罰金刑部分，為1萬5千元以下罰金，依上開刑
    法施行法規定則無庸再為提高，是此部分罰金最高數額之修
    正，修正前、後之法律規定，並無不同，對被告王宗道而言
    尚無有利或不利之情形，揆諸前揭說明，自不生新舊法比較
    之問題，應依一般法律適用原則，適用裁判時法律。　　
肆、論罪部分：
一、被告鄭貞俊部分（即事實欄一所示部分）：
（一）被告鄭貞俊未經主管機關許可無故持有前揭具有殺傷力之
      改造手槍、子彈，核其所為，係犯修正前槍砲彈藥刀械管
      制條例第8 條第4項之未經許可，持有可發射子彈具有殺
      傷力之改造手槍罪，及槍砲彈藥刀械管制條例第12條第4 
      項之未經許可持有子彈罪。
（二）按未經許可持有槍枝、子彈，其持有之繼續，乃行為之繼
      續，亦即一經持有槍枝、子彈，犯罪即已成立，惟其完結
      須繼續至持有行為終了之時，而被告鄭貞俊於107年8、9
      月間某日起，持有前開槍枝、子彈後，其持有行為應繼續
      至108 年11月11日被查獲時為止，是本案被告鄭貞俊非法
      持有具殺傷力之改造手槍、子彈，應僅各論以繼續犯一罪
      。
（三）又被告鄭貞俊同時持有上開具有殺傷力之改造手槍、子彈
      ，係以一持有行為，同時觸犯上開二罪名，為想像競合犯
      ，應依刑法第55條之規定，論以較重之未經許可，持有可
      發射子彈具有殺傷力之改造手槍罪處斷。被告雖同時持有
      具有殺傷力之改造手槍5把、子彈496顆，惟各別所侵害者
      為單一之社會法益，自不生想像競合犯之問題。
（四）辯護意旨固辯稱：被告鄭貞俊坦承犯行，於偵查及審判中
      自白，配合釐清案情，並供述全部槍砲、彈藥來源，扣案
      槍彈係友人張桓輔所有，被告鄭貞俊是在張桓輔死亡後打
      開寄放物才發現，並未動用，只因疏未依法即時報繳而涉
      案，被告鄭貞俊因此涉嫌持有槍彈之時間甚短，犯後態度
      良好，且被告鄭貞俊教育程度不高，誤觸法網，非常後悔
      ，雖不能見容於法律，非有罪不可憫恕之情，應適用槍砲
      彈藥刀械管制條例第18條第4 項減輕其刑，並依刑法第59
      條規定酌減法定本刑等語。惟以：
（１）按槍砲彈藥刀械管制條例第18條第4 項係規定：「犯本條
      例之罪，於偵查或審判中自白，並供述全部槍砲、彈藥、
      刀械之來源及去向，因而查獲或因而防止重大危害治安事
      件之發生者，減輕或免除其刑。拒絕供述或供述不實者，
      得加重其刑至三分之一。」，而據前述，被告鄭貞俊固於
　　　偵查或審判中自白，並供述全部槍砲、彈藥之來源，惟並
      未有查獲或因而防止重大危害治安事件發生之情，尚不符
      合前揭槍砲彈藥刀械管制條例第18條第4 項所定減刑要件
      ，是辯護意旨上開所辯，自非可採。
（２）復按刑法第59條之酌量減輕其刑，必須犯罪另有特殊之原
      因與環境等，在客觀上足以引起一般同情，認為即予宣告
      法定最低度刑期猶嫌過重者，始有其適用。至行為人犯罪
      之動機、目的、犯罪之手段、犯罪後所生之損害、犯罪後
      之態度、犯罪行為人之生活狀況、品行、智識程度等，僅
      屬得於法定刑內審酌量刑之事項，非酌量減輕之理由。而
      參以槍枝、子彈性質上屬高度危險之物品，非經主管機關
      許可不得持有，以維社會大眾安全，被告鄭貞俊無故持有
      如附表一所示具殺傷力之改造手槍、子彈，對社會之秩序
      及安寧，勢將會產生極大之不安，況邇來社會上槍枝、子
      彈氾濫，對社會治安已造成嚴重之不良影響，可認被告鄭
      貞俊未經主管機關許可無故持有前揭具殺傷力之改造手槍
      、子彈之行為，於客觀上實不足以引起一般同情，其情無
      何可憫恕之處，自不得邀刑法第59條規定減輕其刑。至於
      被告鄭貞俊犯罪動機、所生損害、犯後態度之因素等情狀
      ，僅可為法定刑內從輕科刑之標準，不得據為刑法第59條
      酌量減輕之理由，從而，辯護意旨此部分所請，亦無足取
      。
二、被告王宗道部分（即事實欄二所示部分）：
（一）核被告王宗道所為，係犯刑法第164條第2項之頂替罪。
（二）被告王宗道先後數次於應訊（詢）時謊稱自己為持有上開
      槍彈者，均係為達到隱避犯人即被告鄭貞俊之同一目的，
      且侵害同一法益，各行為之獨立性極為薄弱，依一般社會
      健全觀念，在時間差距上，難以強行分開，在刑法評價上
      ，以視為數個舉動之接續施行，合為包括之一行為予以評
      價，較為合理，應論以接續犯之一罪。
（三）查被告王宗道前因公共危險案件，經原審法院以104年度
      審交訴字第81號判決處有期徒刑7月確定，於105年10月12
      日執行完畢，有本院被告前案紀錄表1 份在卷可佐，其於
      前案有期徒刑執行完畢後，5 年以內故意再犯本案有期徒
      刑以上之罪，為累犯，本應依法加重其刑。然參酌司法院
      釋字第775 號解釋之意旨，法院就符合累犯要件之被告，
      仍應以其是否有其特別惡性或對刑罰反應力薄弱等事由，
      依職權本於合目的性之裁量，妥適審酌被告所犯前後數罪
      間，關於前案之性質（故意或過失）、前案徒刑之執行完
      畢情形（有無入監執行完畢、是否易科罰金或易服社會勞
      動）、再犯之原因、兩罪間之差異（是否同一罪質、重罪
      或輕罪）、主觀犯意所顯現之惡性及其反社會性等情，綜
      合判斷各別被告有無因加重本刑致生所受刑罰超過其所應
      負擔罪責之情形，裁量是否加重最低本刑。經查，被告王
      宗道犯前述公共危險罪，固與本案被告王宗道所犯頂替罪
      均屬故意犯罪，然衡酌被告王宗道前案所犯之罪之保護法
      益、罪質類型，與本案論罪之罪名未盡相同，尚難以被告
      王宗道曾犯公共危險案件之事實，逕自推認被告王宗道有
      犯本案頂替罪之特別惡性或有何累犯立法意旨之刑罰感應
      力較薄弱，而有加重其最低本刑之必要。揆諸前開司法院
      釋字第775 號解釋意旨，裁量不予加重最低本刑，以符罪
      刑相當原則及比例原則。
伍、沒收部分：
一、扣案如附表一編號1至5所示之改造手槍，經鑑定均具有殺傷
    力，詳如前述，均屬違禁物，不問屬於犯人與否，均應依刑
    法第38條第1 項之規定宣告沒收。
二、扣案如附表一編號6至9、11所示之驗餘子彈共216顆，均具
    有殺傷力，詳如前述，均屬違禁物，不問屬於犯人與否，亦
    應依刑法第38條第1 項之規定宣告沒收。
三、又原扣案如附表一編號6至13所示經試射之具有殺傷力子彈
    共280顆，雖本屬違禁物，惟均業於送鑑定時經試射，已喪
    失子彈功能，而不具殺傷力，自無庸再為沒收之諭知。
四、至上開扣案如附表二所示不具殺傷力之子彈，據前所述，非
    屬違禁物，爰不予宣告。
五、扣案之行李箱1個，雖為供被告鄭貞俊放置持有如附表一、
    二所示槍彈所用，而屬供被告鄭貞俊犯本件之罪所用之物，
　　然並無證據證明係被告鄭貞俊所有，是尚乏沒收之依據，爰
    不予宣告沒收。
六、扣案之菸蒂、菸灰缸、監視器主機及螢幕等物，均與本件犯
    罪無涉，業據被告鄭貞俊供明在卷（見本院卷第153頁），
    且無證據證明與本案有關，爰均不予宣告沒收。
七、本件被告王宗道因遂行上揭事實欄二所示頂替犯行，自被告
    鄭貞俊處獲取報酬400,000元，經扣案366,000元，另34,000
    元則經被告王宗道花用殆盡等情，業據被告王宗道於本院審
    理時供承不諱（見本院卷第153 頁），該400,000元其性質
    即屬於被告王宗道之犯罪所得，是扣案之366,000元應依刑
    法第38條之1第1項前段規定宣告沒收；另34,000元，雖未扣
    案，然被告王宗道於本院審理時就其確取得此部分犯罪所得
    一節供明在卷（見本院卷第153頁），而如宣告沒收或追徵
    ，亦無過苛調節條款之情形，應依刑法第38條之1 第1 項前
    段、第3 項規定宣告沒收，於全部或一部不能沒收或不宜執
    行沒收時，追徵其價額。
陸、駁回上訴之理由：
一、原審經詳細調查及審理後，基於以上相同之認定，並審酌被
    告鄭貞俊明知具有殺傷力之槍枝及子彈均存有高度之危險性
    ，為政府嚴禁之違禁物，竟仍非法持有上開具有殺傷力之槍
    彈，對於社會治安及人身安全所造成潛在之危害甚鉅，又其
    犯後未能於第一時間坦認犯行，反由被告王宗道出面頂替，
    嗣於被告王宗道吐實後，始坦承全部犯行之犯後態度；被告
    王宗道為使被告鄭貞俊脫免刑責而頂替其犯行，嚴重妨害國
    家刑事訴追之正確性及司法公正性，實屬不該，惟其嗣後已
    於偵查中坦承犯行，另酌以被告2人犯罪之動機、目的、手
    段，暨被告鄭貞俊自陳學歷為國中畢業，從事水果買賣生意
    ，與父親及兒子同住、需要扶養就讀國中一年級之子、健康
    狀況尚可；被告王宗道自陳學歷為高中肄業、從事殯葬業、
    目前在監執行、入監前與父母及弟弟同住、健康狀況良好之
    個別智識程度及生活狀況（見原審卷第188至189頁）等一切
    情狀，分別就被告鄭貞俊所犯非法持有可發射子彈具殺傷力
    之槍枝罪，量處有期徒刑6年，併科罰金30萬元，並諭知罰
    金如易服勞役，以1 千元折算1 日；就被告王宗道所犯頂替
    罪，量處有期徒刑3月，並諭知如易科罰金，以1千元折算1
    日。另就沒收部分說明：（一）扣案如附表一編號1至5所示
    之改造槍枝5把，均為槍砲彈藥刀械管制條例所管制之槍砲
    ，均為違禁物，不問屬於犯罪行為人與否，均應依刑法第38
    條第1項第1款規定宣告沒收之。又扣案如附表一編號6至9、
    11所示之驗餘子彈共216顆，均為被告鄭貞俊未經許可而持
    有之具殺傷力子彈，均屬法律禁止持有之物，皆應依刑法第
    38條第1項規定宣告沒收之。惟扣案如附表一編號6至13所示
    經試射之子彈共280顆，其彈藥部分因擊發而燃燒殆盡，彈
    頭亦與彈殼裂解分離而不具殺傷力，均已失其違禁物之性質
    ，爰不予宣告沒收。另附表二編號1、2所示子彈，均無法擊
    發；附表二編號3所示子彈，因動力不足；附表二編號4所示
    子彈，因不具金屬彈頭，認均無殺傷力，亦均非屬違禁物，
    爰均不予宣告沒收。扣案之行李箱，雖為藏放如附表一、二
    槍彈所用，惟尚無證據證明係被告鄭貞俊所有；至扣案之菸
    蒂、菸灰缸、監視器主機及主機，與本案犯行無涉，而卷內
    復無證據證明與本案犯罪行為具有關聯性，爰均不予宣告沒
    收。（二）被告王宗道因頂替被告鄭貞俊而可獲取之報酬40
    0,000元，為其為該案犯行之犯罪所得，應予沒收。惟其中3
    4,000元，業經被告王宗道花用殆盡，該34,000元之犯罪所
    得雖未扣案，仍應依刑法第38條之1第1項前段、第3項之規
    定，宣告沒收之，於全部或一部不能沒收或不宜執行沒收時
    ，追徵其價額。經核原審上開認事用法，均無違誤，量刑亦
    稱允恰。
二、被告鄭貞俊上訴意旨固指稱：依據辯護意旨所述前揭情詞，
　　本件被告鄭貞俊應依槍砲彈藥刀械管制條例第18條第4項及
    刑法第59條規定從輕量刑。又原審判決被告鄭貞俊持有槍彈
    論以想像競合一罪，而處被告鄭貞俊之刑期及罰金顯然過重
    ，違反罪刑相當及比例原則等語。惟查，本件被告鄭貞俊並
    無槍砲彈藥刀械管制條例第18條第4項及刑法第59條之適用
    ，詳如前述，而原判決亦說明非法寄藏槍彈為嚴重觸法行為
    ，向為眾所周知之事，被告鄭貞俊為智識正常之成年人，且
    有不構成累犯之違反槍砲彈藥刀械管制條例案件前案紀錄，
    對此自無不知之理，然被告鄭貞俊無視法律之嚴厲禁制，非
    法持有本案槍彈，甚至於犯後要求被告王宗道頂替，嚴重危
    害社會治安，依其犯罪情節，在客觀上無何足以引起一般同
    情之特別情形，難認有何情堪憫恕情事，自無適用同法59條
    酌減其刑之餘地（見原判決第8頁），難謂有何違法不當。
    再按刑事審判旨在實現刑罰權之分配的正義，故法院對有罪
    被告之科刑，應符合罪刑相當之原則，使輕重得宜，罰當其
    罪，以契合社會之法律感情，此所以刑法第57條明定科刑時
    應審酌一切情狀，尤應注意該條所列10款事項以為科刑輕重
    之標準，俾使法院就個案之量刑，能斟酌至當。至於量刑輕
    重，係屬事實審法院得依職權自由裁量之事項，苟其量刑已
    以行為人之責任為基礎，並斟酌刑法第57條各款所列情狀，
    而未逾越法定刑度或有濫用權限情事，即不得任意指為違法
    （最高法院75年度台上字第7033號判例、103 年度台上字第
    36號判決意旨參照）。原審既於判決理由欄內詳予說明其量
    刑基礎，且就被告鄭貞俊部分敘明係審酌前揭各項情狀，詳
    如前述，顯已斟酌刑法第57條各款事由，並基於刑罰目的性
    之考量、刑事政策之取向以及行為人刑罰感應力之衡量等因
    素而為刑之量定，且以行為人責任為基礎，未逾越法定刑度
    ，亦無違背公平正義之精神，客觀上不生量刑明顯失出失入
    之裁量權濫用情形，核屬法院量刑職權之適法行使，難認有
    何不當而構成應撤銷之事由可言。據此，被告鄭貞俊上訴意
    旨所指各節，並無理由，應予駁回。
三、被告王宗道上訴意旨雖指以：伊在偵訊時均坦承犯行，深感
    悔悟，家中父母年邁，弟弟經濟能力也有限，請法院依刑法
    第59條減輕其刑，且伊亦符合自白要件，原審量刑過重，請
    重新審酌量刑等語。然查，原審判決既於量刑時，就被告王
    宗道部分已依刑法第57條規定說明係審酌前揭各項情狀，詳
    如前述，而量處上揭刑度，既未逾越法定刑度，又未濫用自
    由裁量之權限，原判決之量刑並無何不當而構成應撤銷之事
    由可言。況本案被告王宗道所涉頂替罪係最重本刑為有期徒
    刑2 年以下之罪要無情輕法重之情，且原審業詳為審酌一切
    情狀而為量刑，亦如前述，復衡以被告王宗道所辯前揭情節
    ，實難據認被告王宗道於犯本案時有何特殊之原因或環境等
    ，在客觀上足以引起一般同情之處，自不符得依刑法第59條
    規定酌量減輕其刑。綜上，被告王宗道上訴意旨所指各情，
    均無理由，亦應予駁回。
據上論斷，應依刑事訴訟法第368 條，判決如主文。
本案經檢察官詹騏瑋提起公訴，檢察官侯千姬到庭執行職務。
中　　華　　民　　國　　109 　年　　10　　月　　6 　　日
                  刑事第十九庭審判長法  官  曾淑華
                                    法  官  陳文貴
                                    法  官  王美玲
以上正本證明與原本無異。
違反槍砲彈藥刀械管制條例部分，如不服本判決，應於收受送達
後20日內向本院提出上訴書狀，其未敘述上訴之理由者並得於提
起上訴後20日內向本院補提理由書（均須按他造當事人之人數附
繕本）「切勿逕送上級法院」。
頂替罪部分，不得上訴。
                                    書記官  李逸翔
中　　華　　民　　國　　109 　年　　10　　月　　6 　　日
附錄：本案論罪科刑法條全文
修正前槍砲彈藥刀械管制條例第8 條：
未經許可，製造、販賣或運輸鋼筆槍、瓦斯槍、麻醉槍、獵槍、
空氣槍或第4 條第1 項第1 款所定其他可發射金屬或子彈具有殺
傷力之各式槍砲者，處無期徒刑或5 年以上有期徒刑，併科新臺
幣1 千萬元以下罰金。
未經許可，轉讓、出租或出借前項所列槍枝者，處5 年以上有期
徒刑，併科新臺幣1 千萬元以下罰金。
意圖供自己或他人犯罪之用，而犯前二項之罪者，處無期徒刑或
7 年以上有期徒刑，併科新臺幣1 千萬元以下罰金。
未經許可，持有、寄藏或意圖販賣而陳列第1 項所列槍枝者，處
3 年以上10年以下有期徒刑，併科新臺幣7 百萬元以下罰金。
第1 項至第3 項之未遂犯罰之。
犯第1 項、第2 項或第4 項有關空氣槍之罪，其情節輕微者，得
減輕其刑。
槍砲彈藥刀械管制條例第12條：
未經許可，製造、販賣或運輸子彈者，處1 年以上7 年以下有期
徒刑，併科新臺幣500 萬元以下罰金。
未經許可，轉讓、出租或出借子彈者，處6 月以上5 年以下有期
徒刑，併科新臺幣300 萬元以下罰金。
意圖供自己或他人犯罪之用，而犯前二項之罪者，處3 年以上10
年以下有期徒刑，併科新臺幣700 萬元以下罰金。
未經許可，持有、寄藏或意圖販賣而陳列子彈者，處5 年以下有
期徒刑，併科新臺幣300 萬元以下罰金。
第1 項至第3 項之未遂犯罰之。
刑法第164條
藏匿犯人或依法逮捕、拘禁之脫逃人或使之隱避者，處2年以下
有期徒刑、拘役或1萬5千元以下罰金。
意圖犯前項之罪而頂替者，亦同。

附表一：
編號 名稱 數量 鑑定結果 卷證出處 1 改造手槍（含彈匣2個，槍枝管制編號0000000000） 1把 認係改造手槍，由土耳其RETAY廠PT 24型空包彈槍，換裝土造金屬槍管而成，擊發功能正常，可供擊發適用子彈使用，認具傷殺力。 內政部警政署刑事警察局109年1月2日刑鑑字第1088021248號鑑定書（見偵卷二第263至276頁） 2 改造手槍（含彈匣2個，槍枝管制編號0000000000） 1把 認係改造手槍，由土耳其RETAY廠PT 24型空包彈槍，換裝土造金屬槍管而成，擊發功能正常，可供擊發適用子彈使用，認具傷殺力。 同上 3 改造手槍（槍枝管制編號0000000000） 1把 認係改造手槍，由仿半自動手槍製造之槍枝，換裝土造金屬槍管而成，擊發功能正常，可供擊發適用子彈使用，認具傷殺力。 同上 4 改造手槍（含彈匣3個，槍枝管制編號0000000000） 1把 認係改造手槍，由土耳其ATAK ARMS廠ZORAKI 906-TD型空包彈槍，換裝土造金屬槍管而成，擊發功能正常，可供擊發適用子彈使用，認具傷殺力。 同上 5 改造手槍（含彈匣3個，槍枝管制編號0000000000） 1把 認係改造手槍，由土耳其ATAK ARMS廠ZORAKI 2906-TD型空包彈槍，換裝土造金屬槍管而成，擊發功能正常，可供擊發適用子彈使用，認具傷殺力。 同上 6 子彈 10顆(經試射後剩餘7顆) 認均係口徑12GAUGE制式散彈，採樣3顆試射，均可擊發，認具殺傷力。 同上 7 子彈 5顆(經試射後剩餘3顆) 認均係口徑9x19mm制式子彈，採樣2顆試射，均可擊發，認具殺傷力。 同上 8 子彈 159顆(經試射後剩餘109顆) 認均係口徑0.32吋制式子彈，採樣50顆試射，均可擊發，認具殺傷力。 同上 9 子彈 99顆(經試射後剩餘66顆) 認均係非制式子彈，由口徑9mm制式空包彈組合直徑約8.9mm金屬彈頭而成，採樣33顆試射，均可擊發，認具殺傷力。 同上 10 子彈 1顆 認均係非制式子彈，由口徑9mm制式空包彈組合直徑約8.8mm金屬彈頭而成，彈底發現有撞擊痕跡，經試射，可擊發，認具殺傷力。 同上 11 子彈 46顆(經試射後剩餘31顆) 認均係非制式子彈，由金屬彈殼組合直徑9.0mm金屬彈頭而成，採樣15顆試射，均可擊發，認具殺傷力。 同上 12 子彈 33顆 認均係非制式子彈，由金屬彈殼組合直徑9.0mm金屬彈頭而成，經全部試射，均可擊發，認具殺傷力。 同上鑑定書及內政部警政署刑事警察局109年6月5日刑鑑字第1090026717號函（見原審卷第173頁） 13 子彈 143顆 認均係非制式子彈，由金屬彈殼組合直徑8.7mm金屬彈頭而成，經全部試射，均可擊發，認具殺傷力。 同上 

附表二：
編號 名稱 數量 鑑定結果 卷證出處 1 子彈 5顆 認均係非制式子彈，由金屬彈殼組合直徑9.0mm金屬彈頭而成，經全部試射，無法擊發，認不具殺傷力。 內政部警政署刑事警察局109年1月2日刑鑑字第1088021248號鑑定書（見偵卷二第263至276頁）及內政部警政署刑事警察局109年6月5日刑鑑字第1090026717號函（見原審卷第173頁） 2 子彈 24顆 認均係非制式子彈，由金屬彈殼組合直徑8.7mm金屬彈頭而成，經全部試射，無法擊發，認不具殺傷力。 同上 3 子彈 25顆 認均係非制式子彈，由金屬彈殼組合直徑8.7mm金屬彈頭而成，經全部試射，雖可擊發，惟發射動力不足，認不具殺傷力。 同上 4 子彈 150顆 認均係口徑9mm制式空包彈，均不具金屬彈頭，認不具殺傷力。 內政部警政署刑事警察局109年1月2日刑鑑字第1088021248號鑑定書（見偵卷二第263至276頁）